臺灣高等法院高雄分院刑事判決　　　　　九十一年度上訴字第九七七號
　　上訴人
　　即被告　　　乙○○
右上訴人因違反電信法等案件，不服臺灣高雄地方法院九十年度訴字第二四五六號中
華民國九十一年二月二十七日第一審判決（起訴案號：臺灣高雄地方法院檢察署八十
九年度偵字第七七七五號），提起上訴，本院判決如左：
      主      文
原判決關於乙○○部分撤銷。
乙○○無罪。
      事      實
一、公訴意旨略以：徐耀華（另案偵辦中）於民國（下同）八十八年十月初，持黎懿
    珍失竊之身分證，至高雄市○○區○○路二十二號歐陽通信行，委託店員甲○○
    向台灣大哥大股份有限公司（簡稱台灣大哥大）申請門號為000000000
    0號之行動電話一只，因徐耀華久未前來拿取該行動電話ＳＩＭ卡，甲○○竟於
    同年十月十日盜用該ＳＩＭ卡撥打電話，並將之交與丙○○○（該通訊行老闆之
    弟）盜打（甲○○及丙○○○均經原審同案判刑確定），而乙○○明知丙○○○
    持有之上開ＳＩＭ卡，係他人申辦之ＳＩＭ卡，竟基於意圖為自己不法利益之概
    括犯意，自同年十月十一日起至十月十八日止，連續在彰化縣大村鄉等地，盜用
    上開ＳＩＭ卡撥打第0000000000等號電話予其女友梁佳惠及他人，致
    使台灣大哥大股份有限公司陷於錯誤，誤認黎懿珍等係0000000000號
    等之行動電話門號之合法使用人而予撥接，而連續獲得免費使用行動電話通訊之
    財產上不法利益。嗣黎懿珍接獲台灣大哥大電話繳費通知單，始至電信警察隊第
    三中隊報案循線查獲，因認乙○○不無觸犯電信法第五十六條第一項之盜用他人
    電信設備通信罪嫌云云。
二、按犯罪事實應依證據認定之，無證據不得推定其犯罪事實；又不能證明被告犯罪
    者，應諭知無罪之判決，刑事訴訟法第一百五十四條、第三百零一條第一項分別
    定有明文。又事實之認定，應憑證據，如未能發現相當證據，或證據不足以證明
    ，自不能以推測或擬制之方法，為裁判基礎（最高法院四十年台上字第八六號判
    例參照）。且認定犯罪事實所憑之證據，雖不以直接證據為限，間接證據亦包括
    在內，然而無論直接證據或間接證據，其於訴訟上之證明，須於通常一般人均不
    致有所懷疑，而得確信其為真實之程度者，始得據為有罪認，倘其證明尚未達到
    此一程度，而有合理之懷疑存在而無從使事實之法院得有罪之確信時，即應由法
    院為諭知被告無罪之判決（最高法院七十六年台上字第四九八六號判例參照），
    其以情況證據（即間接證據）斷罪時，尤須基於該證據在直接關係上所可證明之
    他項情況事實，本案推理作用足以確證被告有罪，方為合法，不得徒憑主觀上之
    推想，將一般經驗上有利被告之其他合理情況逕予排除（最高法院三十二年上字
    第六七號判例意旨參照）。
三、公訴人認定被告乙○○有右開違反電信法犯行，係以被告坦認有向丙○○○借用
    ＳＩＭ卡撥打電話不諱，雖否認有何盜用情事，然被告係在校學生，並非經商而
    須以行動電話為生意上聯絡工具，乃其於收受該ＳＩＭ卡後，竟有一日撥打數通
    電話者，其有盜用之犯意，自無疑義，復有通聯紀錄在卷可資佐證等情，為其論
    據。
四、訊據上訴人即被告乙○○則堅決否認有何盜打行動電話之犯行，辯稱：當時伊係
    在位於彰化縣員林鎮之大葉大學就讀，因正在與女友交往，每個月以家用電話及
    行動電話與女友聯絡之電話費用皆超過新台幣（下同）千元以上，伊之所以會向
    丙○○○借用行動電話，乃因伊與丙○○○係大葉大學同學，又皆住在高雄，丙○○○係機械系學會會長，由其負責在高雄澄清湖辦理迎新會務，伊住高雄，理
    當幫忙其辦理此一活動，因而常在一起，又因伊父交給伊使用之行動電話天線折
    斷，收訊較不清楚，故伊才會在該段時間常向丙○○○借用行動電話，撥打時間
    較長時，伊即有請丙○○○等通聯紀錄下來時拿給伊看，伊要付費，丙○○○說
    不用，伊當時以為係因伊幫忙辦活動，丙○○○客氣而不予收費，警察是由ＳＩ
    Ｍ卡通聯紀錄查到伊與女友為通話人，再查到手機持有人丙○○○，當初警察是
    要伊從員林來高雄幫助調查搶奪案，警察由通聯紀錄得知伊打很多通電話，對伊
    起疑，伊才知該行動電話手機有問題，乃將上開向丙○○○借用行動電話之情告
    知警方，原審徒以丙○○○曾告訴伊不用伊付費，即推論伊必知該手機之ＳＩＭ
    卡來源有問題，意圖為自己不法之利益，向丙○○○收受而盜打，甚為冤枉等語
    。
五、經查，被告乙○○於本案發生時所使用之行動電話手機係其父所給與，該手機因
    其父親先前於工作時不慎將天線折斷，致收訊功能受損而常有收訊不良之狀況，
    被告因此緣故而於學校中多有向同學借用手機之情事，此情除據被告陳明外，並
    經證人即被告女友梁佳惠於警訊時證稱：「（你男友乙○○都使用那支電話號碼
    撥給你﹖）大都是向他同學借手機撥電話給我，所以電話號碼不固定」等語（見
    警卷第九頁）；另證人即被告之同學呂宗儒於原審審理時亦證稱：被告之手機收
    訊較差，他也會向伊借，在他還沒換手機前會向伊借，換了中華電信的以後就沒
    有借了，碰在一起會借二、三次等語（見原審卷第六六頁），足見被告所辯其係
    因手機收訊不良而常有向同學借用行動電話撥打之情，應非虛假，被告既因其己
    身所有之手機收訊不良而常有向同學借用手機撥打之情事，則其於遇見同學丙○○○時，向其借用手機撥打予女友，亦屬合乎常情。再依卷附通聯紀錄（見警卷
    第二０－二五頁）撥打行動電話發射之基地台，被告撥打之行動電話紀錄與丙○○○所撥打之基地台相同，由此亦足見被告確係在遇見丙○○○時，才向丙○○○借用行動電話撥打給其女友，則被告向丙○○○借用行動電話撥打之行為，與
    一般朋友間借用之情形並無不同。
六、又查，被告於向丙○○○借用行動電話撥打時，並未向丙○○○詢問該手機及該
    行動電話ＳＩＭ卡是否為丙○○○所擁有，此情亦據被告及丙○○○於偵審中陳
    述明確，而依一般經驗法則，朋友間之借用行動電話撥打情形本即普遍，而朋友
    間於借用行動電話撥打時，亦少有會詢問該手機之門號究為何人申辦，則本案被
    告向丙○○○借用行動電話撥打之情形，自亦如一般社會經驗所發生之情形，被
    告當不可能知悉該行動電話號碼係丙○○○所申辦擁有，而係他人申辦擁有之事
    實，如謂如此借用行動電話撥打之行為得以該當違反電信法第五十六條之罪嫌，
    則豈不苛求一般人於向他人借用行動電話撥打時，皆須詢問被借用人該手機及號
    碼是否為被借用人所有，如此實與一般經驗法則有違，亦與人民百姓之感情有所
    杆格不入，更與電信法第五十條之規定意旨不符。
七、再查，依通聯紀錄所載，被告向丙○○○借用行動電話撥打之費用雖高達二千三
    百四十七元，然依嗣後被告另向中華電信股份有限公司申請行動電話使用之情形
    ，其自八十九年四月至九十年十一月間，每個月使用行動電話撥打之費用約略在
    一、二千元之間，有電話費用明細附卷可稽（見原審卷第七八頁）。被告另有以
    其同學紀文升之名義申請號碼0000000號家用電話使用，經本院向上開公
    司函查被告使用該電話之情形，其於八十九年三月至六月間使用該電話之費用，
    亦有多達一千四百五十七元者，有該公司員林營業處復函可參，足見被告係一使
    用電話聯絡頻繁之人，則被告向丙○○○借用撥打之費用與其日常使用之情形類
    似，並無異常。再被告借用行動電話撥打之費用，不難於日後申請通聯紀錄核算
    ，其自可依核算結果向丙○○○付費，如因基於同學情誼，且因被告幫忙丙○○○辦理機械系迎新活動，丙○○○願免費供被告使用，亦不違反情理。
八、綜上所述，並無確切之事證足證被告有意圖為自己不法之利益，明知丙○○○持
    有之行動電話機具內之ＳＩＭ係贓物，而仍向其借用撥打之情事，被告被訴犯罪
    尚屬不能證明，原審未予詳察，遽予論罪科刑，自有未洽，被告乙○○上訴否認
    犯罪，而指摘原判決不當，非無理由，應由本院將原判決此部分撤銷，諭知被告
    乙○○無罪。
據上論斷，應依刑事訴訟法第三百六十九條第一項前段、第三百六十四條、第三百零
一條第一項，判決如主文。
本案經檢察官陳新慶到庭執行職務。
中    華    民    國     九十一     年       九       月      十        日
                              臺灣高等法院高雄分院刑事第四庭
                 審判長法官  蕭權閔
                                        法官  李嘉興
                                        法官  陳吉雄
右正本證明與原本無異。
如不服本判決應於收受本判決後十日內向本院提出上訴書狀，其未述上訴理由者，
並得於提起上訴後十日內向本院補提理由書狀（均須按他造當事人之人數附繕本)「
切勿逕送上級法院」。
                                      書記官  黎  珍
中    華    民    國     九十一     年       九       月     十二       日
                                                                        Ｋ
